【裁判字號】    98,訴,227
【裁判日期】    980717
【裁判案由】    清償債務等
【裁判全文】
臺灣桃園地方法院民事判決               98年度訴字第227號
原      告  甲○○
被      告  丙○○
訴訟代理人  丁○○
上列當事人間請求清償債務等事件，本院於民國98年6 月18日言
詞辯論終結，判決如下：
    主      文
被告應給付原告新臺幣壹佰貳拾萬柒佰玖拾捌元，及自民國九十
八年一月五日起至清償日止，按年息百分之五計算之利息。
訴訟費用由被告負擔。
本判決於原告以新臺幣肆拾萬壹仟元供擔保後，得假執行。
    事實及理由
甲、程序方面：
    按訴狀送達後，原告不得將原訴變更或追加他訴，但擴張或
    減縮應受判決事項之聲明者，不在此限，民事訴訟法第255
    條第1 項第3 款定有明文。本件原告就代償債務部分原請求
    被告給付新臺幣（下同）700,789 元，嗣於訴訟中擴張為70
    0,798 元，屬擴張應受判決事項之聲明，依前揭規定，自應
    准許，合先敘明。
乙、實體方面：
一、本件原告主張：
    桃園縣桃園市○○街49之2 號3 樓之房屋（下稱系爭房屋）
    ，係原告與被告所共有，應有部分各半，原告之應有部分係
    於民國93年6 月18日向被告買賣而取得，價金1,000,000 元
    並已全數給付完畢，但被告出售應有部分予原告前，曾以系
    爭房屋設定抵押權登記予訴外人國泰人壽保險股份有限公司
    （下稱國泰公司）以擔保借款。嗣因被告未清償借款，國泰
    公司聲請查封系爭房屋，足以影響原告之系爭房屋所有權，
    原告乃向國泰公司代被告清償本金、利息、執行費用與匯款
    費等合計700,798 元，依民法第312 條規定，原告依法承受
    國泰公司對被告之上開債權。又被告另於93年1 月2 日向原
    告借款500,000 元，迄今仍未清償。爰依民法第312 條規定
    及消費借貸之法律關係，求為判決並聲明：被告應給付原告
    1,200,798 元，及自98年1 月5 日起至清償日止，按年息百
    分之5 計算之利息。並陳明願供擔保，請准宣告假執行。
二、被告則抗辯：
  (一)被告於93年6 月間移轉系爭房屋應有部分2 分之1 予原告，
    係以抵償被告積欠原告之500,000 元借款，及改由原告於93
    年6 月起按月向國泰公司清償系爭房屋貸款本金及利息共計
    90餘萬元作為對價，被告未向原告收取任何買賣價金。
  (二)答辯聲明：原告之訴駁回。
三、兩造不爭執之點：
  (一)被告於93年元月間向原告借款500,000元。
  (二)被告於93年6 月間將系爭房屋應有部分2 分之1 移轉登記予
    原告。
  (三)原告於國泰公司聲請法院查封系爭房屋後，向國泰公司清償
    系爭房屋貸款本金、利息、執行費用與匯款費等合計700,79
    8元。
四、得心證之理由：
  (一)原告主張兩造於93年6 月18日就系爭房屋訂立買賣契約，其
    並已將價金1,000,000 元全數給付完畢等語，為被告所否認
    ，並以前揭情詞置辯。茲本件之爭點厥為：原告買受系爭房
    屋應有部分2 分之1 ，其價金是否以被告積欠原告之500,00
    0 元借款債務，及改由原告於93年6 月起按月向國泰公司清
    償系爭房屋貸款本金及利息共計90餘萬元抵償？
  (二)經查，兩造於93年6 月18日就系爭房屋應有部分2 分之1 訂
    立買賣契約之事實，有原告提出之不動產買賣契約書為證。
    被告雖抗辯：價金係以被告積欠原告之500,000 元借款債務
    ，及改由原告於93年6 月起按月向國泰公司清償系爭房屋貸
    款本金及利息共計90餘萬元抵償云云，惟未據其舉證證明，
    核亦與該不動產買賣契約書記載：系爭房屋之買賣價金為1,
    000,000 元，甲方（即原告）於契約成立同時交付定金200,
    000 元現金給付，不另立收據；第2 期款項於乙方（即被告
    ）交付移轉登記所需之相關文件同時給付300,000 元；尾款
    500,000 元，於所有權移轉登記後3 日內給付等情不符。證
    人即代書乙○○證稱：契約成立當天沒有交付定金，但當時
    雙方說在到事務所前已經將錢交付，因此不另立收據，第2
    期款項需要交付證件，有交付給我，而且在制式買賣契約中
    有蓋章，尾款沒在我面前交付等語（見本院卷98年6 月18日
    言詞辯論筆錄）。參以被告於本院審理中陳稱：本件房屋貸
    款部分是由被告帳戶內扣款，原告確實從來沒有繳過等語（
    見本院卷98年4 月8 日言詞辯論筆錄），倘兩造有約定由原
    告於93年6 月起按月向國泰公司清償系爭房屋貸款本金及利
    息共計90餘萬元作為買賣之對價，何以自93年6 月起本件房
    屋貸款部分仍自被告帳戶內扣款，從未由原告給付之，直至
    國泰公司聲請查封系爭房屋始由原告於97年11月25日代為清
    償，是被告所為之前揭抗辯，要無可採。
五、綜上所述，本件兩造確於93年6 月18日訂立買賣契約，由原
    告向被告買受系爭房屋應有部分2 分之1 ，價金並無以被告
    積欠原告之500,000 元借款債務，及改由原告於93年6 月起
    按月向國泰公司清償系爭房屋貸款本金及利息共計90餘萬元
    抵償之情事。從而，原告既然代被告向國泰公司清償本金、
    利息、執行費用與匯款費等合計700,798 元，且被告積欠原
    告之500,000 元借款亦未清償，則原告依民法第312 條規定
    及消費借貸之法律關係，請求被告給付原告1,200,798 元，
    及自98年1 月5 日起至清償日止，按年息百分之5 計算之利
    息，為有理由，應予准許。
六、本件事證已臻明確，兩造其餘攻擊防禦方法及未經援用之證
    據，經審酌與本院前揭判斷不生影響，爰不一一贅述，併此
    敘明。
七、原告陳明願供擔保聲請宣告假執行，核無不合，爰酌定相當
    之擔保金額，予以准許。
八、訴訟費用負擔之依據：民事訴訟法第78條。
中    華    民    國    98    年    7     月    17    日
                  民事第一庭    法  官  林哲賢
以上正本係依照原本作成
如對本判決上訴，須於判決送達後20日內向本院提出上訴狀
中    華    民    國    98    年    7     月    17    日
                                書記官  陳佳彬

司法院資訊處製作；財團法人民間司法改革基金會備份。
